臺灣新北地方法院刑事判決
111年度金簡上字第12號
上  訴  人  臺灣新北地方檢察署檢察官
被      告  汪明燕




上列上訴人因被告違反洗錢防制法等案件，不服本院110年度金
簡字第90號中華民國110年10月29日第一審簡易判決（聲請簡易
判決處刑案號：臺灣新北地方檢察署110年度偵緝字第2103號）
，提起上訴，本院管轄之第二審合議庭判決如下：
    主  文
原判決撤銷。
乙○○幫助犯洗錢防制法第十四條第一項之洗錢罪，處有期徒刑
參月，併科罰金新臺幣壹萬元，罰金如易服勞役，以新臺幣壹仟
元折算壹日。緩刑參年，並應於緩刑期內履行如附件所示之事項
。
    事  實
一、乙○○明知金融機構帳戶資料係供個人使用之重要理財及交易
    工具，關係個人財產及信用之表徵，並可預見提供自己或他
    人之金融帳戶之存簿、提款卡資料予陌生人士使用，常與詐
    欺等財產犯罪密切相關，被犯罪集團利用作為人頭帳戶，遂
    行詐欺犯罪，亦可能幫助他人遮斷犯罪所得金流軌跡，藉此
    逃避國家追訴處罰，竟仍基於縱前開取得存簿、提款卡之人
    利用該帳戶詐欺取財，並掩飾、隱匿特定犯罪所得以洗錢，
    而不違背其本意之幫助詐欺取財、幫助洗錢不確定故意，於
    民國109年11月21日前某時許，在新北市中和區某全家便利
    商店內，將其所有台中商業銀行股份有限公司帳號00000000
    000號帳戶（下稱本案帳戶）存簿及提款卡寄送予詐欺集團
    成員，並另以行動電話通訊軟體LINE告知提款卡密碼，容任
    該詐欺集團成員不法使用上開帳戶。嗣上開詐欺集團成員於
    取得前揭帳戶之存簿、提款卡及密碼後，即意圖為自己不法
    之所有，基於詐欺取財之犯意，於109年11月21日19時46分
    許，以電話聯繫甲○○，向甲○○佯稱因系統錯誤導致大量訂單
    需銀行帳戶解除設定等云云，致其陷於錯誤，依指示於如附
    表所示之匯款時間，接續將如附表所示之金額匯入本案帳戶
    ，該等款項並旋遭提領一空，而以此方式掩飾、隱匿詐欺犯
    罪所得之去向。嗣甲○○發現受騙後報警處理，循線查獲上情
    。
二、案經新北市政府警察局中和分局報告臺灣新北地方檢察署檢
    察官聲請簡易判決處刑。
    理  由
壹、程序部分
一、被告缺席判決之說明：
　　按被告經合法傳喚，無正當之理由不到庭者，得不待其陳述
    ，逕行判決，刑事訴訟法第371條定有明文。次按對於簡易
    判決不服而上訴者，得準用上開規定，此觀諸刑事訴訟法第
    455條之1第3項之規定自明。查被告乙○○於本院準備程序，
    經面告審理期日及如不到庭得命拘提之旨，無正當理由未到
    庭進行審判程序一情，有本院準備程序筆錄、刑事報到單、
    臺灣高等法院在監在押全國紀錄表、被告個人戶籍資料查詢
    結果各1份在卷可參，爰依前開規定，不待其陳述而為判決
    ，合先敘明。
二、證據能力：
    按被告以外之人於審判外之陳述，雖不符刑事訴訟法第159
    條之1至第159條之4之規定，而經當事人於審判程序同意作
    為證據，法院審酌該言詞陳述或書面陳述作成時之情況，認
    為適當者，亦得為證據。當事人、代理人或辯護人於法院調
    查證據時，知有第159條第1項不得為證據之情形，而未於言
    詞辯論終結前聲明異議者，視為有前項之同意，刑事訴訟法
    第159條之5定有明文。查本判決所引用具傳聞性質之各項證
    據資料，經本院於審判期日依法踐行調查證據程序，檢察官
    及被告就上開證據之證據能力均未爭執，於言詞辯論終結前
    亦未聲明異議，本院審酌上開證據作成時之情狀，並無違法
    或不當等情形，且與本案相關之待證事實具有關聯性，認為
    以之作為本案之證據亦屬適當，爰依前揭規定，認均應有證
    據能力。
貳、實體部分
一、認定犯罪事實所憑事證：
　　訊據被告固不否認曾將本案帳戶交付他人，致詐欺集團用以
    詐騙告訴人甲○○之事實，惟矢口否認有何詐欺、洗錢犯行，
    辯稱：我是上Facebook搜尋家庭代工的工作，用LINE聯繫對
    方，對方說代工的名額滿了，帳戶可以提供給他，1個月的
    報酬3萬元，後來會把存簿退給我，我不知道是詐騙云云。
    經查：
　㈠被告曾將其名下本案帳戶，以寄送之方式交付他人，嗣詐欺
    集團成員於如附表所示時間，以事實欄所示之方式，詐騙告
    訴人，致告訴人將如附表所示款項匯入本案帳戶，並遭詐欺
    集團成員提領一空等事實，業據證人即告訴人甲○○於警詢中
    證述明確（臺灣新北地方檢察署110年度偵字第10622號卷《
    下稱偵卷一》第3、4頁），復有中華郵政掛號郵件收件回執
    （偵卷一第8頁）、告訴人匯款資料（偵卷一第12至14頁）
    、存簿內頁影本（偵卷一第15至18頁）、受理各類案件紀錄
    表（偵卷一第19頁）、受理詐騙帳戶通報警示簡便格式表（
    偵卷一第20、22頁）、反詐騙諮詢專線紀錄表（偵卷一第21
    頁）、受理刑案案件報案三聯單（偵卷一第23頁）、台中商
    業銀行109年12月15日中業執字第1090038613號函暨所附本
    案帳戶交易明細（偵卷一第25至27頁）各1份在卷可稽，並
    為被告於本院審理中所不爭執，是此部分事證明確，首堪認
    定。
　㈡被告固以前詞置辯，惟金融帳戶事關個人財產權益之保障，
    帳戶之存簿、提款卡及密碼結合後更具專屬性及私密性，多
    僅有本人能使用，縱偶遇特殊情況須將存簿、提款卡及密碼
    交付他人，亦必係與該收受者具相當信賴關係，並確實瞭解
    其用途，而無任意交付他人使用之理。換言之，取得金融帳
    戶存簿、提款卡及密碼等資料，即得經由該帳戶提、匯款項
    ，是以將自己所申辦之金融帳戶之上述資料交付予欠缺信賴
    關係之人，即等同將該帳戶之使用權限置於自己之支配範疇
    外。又我國社會近年來，因不法犯罪集團利用人頭帳戶作為
    渠等詐騙或其他財產犯罪之取贓管道，以掩飾真實身分、逃
    避司法單位查緝，同時藉此方式使贓款流向不明致難以追回
    之案件頻傳，復廣為媒體報導且迭經政府宣傳，故民眾不應
    隨意將金融帳戶交予不具信賴關係之人使用，以免涉及幫助
    詐欺或其他財產犯罪之犯嫌，而此等觀念已透過教育、政府
    宣導及各類媒體廣為傳達多年，已屬我國社會大眾普遍具備
    之常識。而本案被告自稱係高中畢業，亦非年輕識淺之青少
    年，應係智識正常及相當社會經驗之成年人，就此並無不知
    之理。況被告於偵訊中供稱：對方說代工已經額滿，問我要
    不要給他1本帳戶，1個月3萬元，沒說是要做什麼用，只說
    讓我當人頭等語，明確表示其知悉其金融帳戶資料將來係充
    作人頭帳戶使用，參以目前金融機構對於個人開戶並無特殊
    限制，一般人均可自由開戶，並無向他人蒐集帳戶之必要，
    更遑論被告並無付出任何金錢、勞務之對價，即可從中取得
    每月3萬元之顯不相當報酬，可見被告係基於獲取報酬之動
    機，抱著本案帳戶如何遭他人利用均無所謂之心態，貿然提
    供帳戶予他人，是其當能預見本案帳戶可能供作詐欺、洗錢
    之犯罪工具使用，而主觀上具幫助洗錢及幫助詐欺之不確定
    故意甚明。
　㈢綜此，被告前開所辯，即屬無稽之詞，並不可採，所犯上開
    犯行事證明確，足以認定。　
二、論罪科刑：
　㈠法律說明：
　　按刑法上之幫助犯，係對於犯罪與正犯有共同之認識，而以
    幫助之意思，對於正犯資以助力，而未參與實施犯罪之行為
    者而言（最高法院88年度台上字第1270號判決意旨可資參照
    ）。次按行為人提供金融帳戶金融卡及密碼予不認識之人，
    非屬洗錢防制法第2條所稱之洗錢行為，不成立同法第14條
    第1項一般洗錢罪之正犯；如行為人主觀上認識該帳戶可能
    作為收受及提領特定犯罪所得使用，他人提領後即產生遮斷
    資金流動軌跡，以逃避國家追訴、處罰之效果，仍基於幫助
    之犯意而提供，應論以幫助犯同法第14條第1項之一般洗錢
    罪（最高法院108年度台上大字第3101號刑事裁定意旨參照
    ）。經查，被告主觀上已認識其所提供之本案帳戶存簿、提
    款卡及密碼可能作為他人收受、提領特定犯罪所得使用，仍
    交付他人，使詐欺集團成員利用上開帳戶作為詐欺各告訴人
    後供其匯入贓款使用，並藉此提領前揭帳戶內之款項，使該
    等詐欺所得款項之去向不明，形成金流斷點。雖被告提供金
    融帳戶提款卡供人使用之行為，並不等同於向告訴人施以詐
    術及從事洗錢之行為，然其主觀上顯然有縱使上述帳戶遭對
    方作為收受、提領詐欺犯罪所得使用，以掩飾、隱匿犯罪所
    得，因而幫助對方實行詐欺、洗錢犯行而不違背本意之不確
    定故意。
　㈡罪名：
    核被告所為，係犯刑法第30條第1項前段、同法第339條第1
    項之幫助詐欺取財罪，暨犯同法第30條第1項前段、洗錢防
    制法第14條第1項之幫助洗錢罪。
  ㈢罪數：
    按刑法第55條所定一行為而觸犯數罪名之想像競合犯，應從
    一重處斷，其規範意旨在於避免對於同一犯罪行為予以過度
    評價，所謂「同一行為」應指實行犯罪之行為完全或局部具
    有同一性而言。法律分別規定之數個不同犯罪，倘其實行犯
    罪之行為，彼此間完全或局部具有同一性而難以分割，應得
    依想像競合犯論擬（最高法院98年度台上字第1912號判決意
    旨參照）。查被告係將其帳戶存簿、提款卡及密碼等資料提
    供予他人，充作詐欺匯入款項所用，並有掩飾、隱匿詐欺犯
    罪所得去向之洗錢犯行，其上開行為具行為局部之同一性，
    在法律上應評價為一行為較為合理，而屬一行為觸犯數罪名
    之想像競合犯，依刑法第55條前段之規定，應從一重以幫助
    洗錢罪論處。
　㈣刑之減輕事由：
    被告並未實際參與詐欺犯行，係以幫助之意思參與實施犯罪
    構成要件以外之行為，所犯情節較正犯輕微，爰依刑法第30
    條第2項規定，減輕其刑。
　㈤撤銷改判之說明：
　　原審以尚無事證認被告具幫助犯洗錢罪之犯意，認被告僅構
    成幫助詐欺取財犯行，而予論罪科刑，另就聲請簡易判決處
    刑意旨認被告構成幫助洗錢罪部分不另為無罪之諭知等節，
    固有所見。惟被告所為亦涉犯刑法第30條第1 項前段、洗錢
    防制法第14條第1 項之幫助洗錢罪，業如前述，原審未就此
    部分一併審認，即有未洽。而原審判決既有上開可議之處，
    自應由本院管轄之第二審合議庭予以撤銷改判。
　㈥量刑審酌：
　　本院審酌被告可預見其金融帳戶提款卡及密碼可能遭他人供
    作詐欺取財及洗錢之工具使用，竟任意提供他人使用，已造
    成執法機關不易查緝犯罪行為人，嚴重危害社會治安，助長
    社會犯罪風氣，更使詐欺集團成員詐得被害人之財物後，得
    以製造金流斷點，破壞金融秩序之透明穩定，造成司法單位
    追緝之困難，所為實值非難。惟念及其與告訴人經本院調解
    成立，有本院調解筆錄1份足稽，稍彌補其造成之損害，另
    衡酌被告犯罪之動機、目的、矢口否認犯行之犯後態度、告
    訴人所受之損失，暨被告自稱高中畢業、家境勉持之智識程
    度及生活狀況（見警詢筆錄受詢問人欄）等一切情狀，量處
    如主文所示之刑，並就罰金刑部分，參酌上開各情，諭知如
    主文所示之易服勞役折算標準。
　㈦緩刑及緩刑條件：
　　查被告未曾因故意犯罪受有期徒刑以上刑之宣告，此有臺灣
    高等法院被告前案紀錄表1份可佐，其於犯後業與告訴人經
    本院調解成立，並以如附件所示條款賠付告訴人之損失，本
    院考量其係因一時失慮，而罹刑章，堪認經此刑事訴訟程序
    及刑之宣告，當知所警惕，應無再犯之虞，因認對被告所處
    之刑，以暫不執行為適當，爰依刑法第74條第1項第1款之規
    定，予以宣告緩刑3年，以啟自新。又本院另為督促被告履
    行與告訴人間協議之內容，使上開告訴人獲得充分之保障，
    並確保緩刑之宣告能收具體成效，爰併依刑法第74條第2項
    第3款之規定，命被告於緩刑期間內履行如附件所示調解筆
    錄及調解方案所載內容。倘被告未遵循本院所諭知前揭緩刑
    期間之條件，情節重大者，檢察官得依刑事訴訟法第476條
    、刑法第75條之1第1項第4款之規定，聲請撤銷前開緩刑之
    宣告。又依刑法第74條第4項之規定，本判決所附緩刑條件
    ，得為民事強制執行名義，如被告未依上開條件履行，告訴
    人亦得以本判決為執行名義，聲請民事強制執行，併此指明
    。　　
　㈦不予宣告沒收之說明：
    經查，本案尚無證據認被告已藉由提供存簿、提款卡及密碼
    而獲得犯罪所得，被告亦非朋分或收取詐欺款項之詐欺及洗
    錢犯行正犯，尚無從認其曾受有何等不法利益，自無從依刑
    法第38條之1或洗錢防制法第18條等規定宣告沒收或追徵，
    併此指明。　　
據上論斷，應依刑事訴訟法第455條之1第1項、第3項、第369條
第1項前段、第364條、第371條、第299條第1項前段，洗錢防制
法第2條第2款、第14條第1項，刑法第11條前段、第55條、第30
條第1項前段、第2項、第339條第1項、第42條第3項前段、第74
條第1項第1款、第2項第3款，刑法施行法第1條之1第1項，判決
如主文。
本件經檢察官陳儀芳偵查後聲請簡易判決處刑，嗣經本院原審判
決後，檢察官陳儀芳循告訴人之請求提起上訴，由檢察官盧祐涵
在本審到庭實行公訴。
中　　華　　民　　國　 111　　年　   5　　月　　 5　　日
                  刑事第十四庭  審判長法　官  王榆富

                                      法  官  梁家贏

                                      法  官  鄭琬薇
以上正本證明與原本無異。
本判決不得上訴。
　　　　　　　　　　　　　　　　　　　書記官  吳進安　　
中　　華　　民　　國　　111 　年　　5 　　月　　10　　日
◎附表
編號 匯款時間 匯款金額（新臺幣） 1 109年11月21日20時21分許 4萬9,988元 2 109年11月21日20時23分許 4萬9,987元 3 109年11月21日20時32分許 4萬9,988元 （不含手續費15元） 4 109年11月21日21時16分許 6萬2,150元 
附錄本判決論罪科刑法條：
◎中華民國刑法第30條
幫助他人實行犯罪行為者，為幫助犯。雖他人不知幫助之情者，
亦同。
幫助犯之處罰，得按正犯之刑減輕之。
◎中華民國刑法第339條
意圖為自己或第三人不法之所有，以詐術使人將本人或第三人之
物交付者，處5年以下有期徒刑、拘役或科或併科50萬元以下罰
金。
以前項方法得財產上不法之利益或使第三人得之者，亦同。
前二項之未遂犯罰之。
◎洗錢防制法第2條
本法所稱洗錢，指下列行為：
一、意圖掩飾或隱匿特定犯罪所得來源，或使他人逃避刑事追訴
    ，而移轉或變更特定犯罪所得。
二、掩飾或隱匿特定犯罪所得之本質、來源、去向、所在、所有
    權、處分權或其他權益者。
三、收受、持有或使用他人之特定犯罪所得。
◎洗錢防制法第14條
有第二條各款所列洗錢行為者，處7年以下有期徒刑，併科新臺
幣5百萬元以下罰金。
前項之未遂犯罰之。
前二項情形，不得科以超過其特定犯罪所定最重本刑之刑。